【裁判字號】    89,上易,333
【裁判日期】    890225
【裁判案由】    違反公司法
【裁判全文】
臺灣高等法院刑事判決                  八十九年度上易字第三三三號
    上  訴  人  臺灣板橋地方法院檢察署檢察官
    被      告  甲○○
右上訴人因被告違反公司法案件，不服臺灣板橋地方法院八十八年度易字第三五九九
號，中華民國八十八年十月二十五日第一審判決（起訴案號：臺灣板橋地方法院檢察
署八十八年度偵字第一三四七號），提起上訴，本院判決如左：
    主  文
上訴駁回。
    理  由
一、公訴意旨略以：甲○○原為設於臺北縣三重市○○○路八四號十二樓金井興業有
    限公司負責人，該公司實際營業所為臺北縣三重市○○○路八四號五樓，甲○○
    明知金井興公司於民國（下同）八十六年五月五日經臺灣省建設廳核準解散登記
    在案，竟於同年月六日起，基於概括犯意，在上開營業所，改由有犯意聯絡之乙
    ○○（另案經本院八十九年度上易字第六十九號判決無罪確定）擔任負責人，甲
    ○○則任副總經理方式，連續以金井興業有限公司名義對外營業，辦理房屋仲介
    業務，直至八十八年二月八日，始另行合法成立金井國際有限公司，因認被告涉
    有違反公司法第十九條第二項、第一項之罪云云。
二、按犯罪事實應依證據認定之，無證據不得推定其犯罪事實；又不能證明被告犯罪
    者，應諭知無罪之判決，刑事訴訟法第一百五十四條、第三百零一條第一項分別
    定有明文。訊之被告甲○○堅決否認公訴人所指違反公司法之前揭罪嫌，辯稱：
    伊於八十二年十月二十九日設立金井興業有限公司，於八十五年六月二十六日另
    與友人設立金三興業有限公司，後來為加強競爭力，乃合併為金井不動產集團，
    對外以「金井不動產集團」名稱招攬業務，並以「金井不動產」為服務標章。於
    八十五年十二月二十六日再與友人設立禮信興業有限公司，加入金井不動產集團
    ，惟與客戶簽約時，則以各別之公司名義為之。八十六年金井興業有限公司辦理
    解散登記後，金三興業有限公司及禮信興業有限公司雖仍以「金井不動產」作為
    服務標章繼續營業，惟並無以金井興業有限公司名義營業等語。經查：
    (一)被告於八十二年十月二十九日設立金井興業有限公司，於八十五年六月二十六
      日另與友人設立金三興業有限公司等事實，分別有經濟部公司執照影本三份及
      台北縣政府營利事業登記證影本三份在卷可稽。
    (二)再依卷附房地產委託代理銷售契約書上所載，代理人雖標明「金井不動產」，
      然復另標明其公司名稱如禮信興業有限公司，有各該契約書六紙在卷足參。
    (三)至檢察官於八十八年六月十日履勘前開營業所時，發現在營業所懸掛在牆上之
      法律顧問證書，分別為八十三年十二月三日起至八十六年十二月三日止，由通
      商法律事務所擔任法律顧問（見偵查卷第三十二頁）；八十五年四月一日起至
      八十七年四月一日止，由吳志勇律師擔任法律顧問（見偵查卷第三十三頁），
      其中由吳志成律師任常年法律顧問之證書係以「金井不動產集團」名義聘任，
      並非以金井興業有限公司為之；另一雖以金井興業有限公司聘任通律法律師事
      務所惟常年法律顧問，然係自八十三年十二月三日起聘任，當時金井興業有限
      公司尚存在，不能遽以此即認被告於金井興業有限公司解散登記後仍以該公司
      名義營業。況核該等顧問證書之起始時間、對象均有不同。期間並有重疊之處
      ，顯係就不同之對象而發給顧問證書，且與被告所稱金三興業有限公司於八十
      五年三月二日成立後，與金井興業有限公司組成「金井不動產集團」，再以「
      金井不動產」之標章對外服務之時間吻合，否則第一張法律顧問證書之期間未
      滿，當無必要於期中另以「金井不動產集團」名義再聘請法律顧問，故上開二
      張法律顧問證書，洽足以證明「金井不動產」與「金井興業有限公司」不同。
    (四)綜合上述，被告雖於金井興業有限公司解散登記後仍有以「金井不動產集團」
      招攬業務，然並無以金井興業有限公司名義營業，而「金井不動產」並非登記
      之公司名稱，與金井興業有限公司並不相同，檢察官認為被告仍有以金井興業
      有限公司公司名義營業云云，顯有誤會。此外，復查無其他積極證據足證被告
      有何違反公司法第十九條第二項、第一項之犯行，原審綜合調查證據之結果，
      認無積極證據足以證明被告犯罪，而依照前開說明，為被告之諭知，經核尚無
      不合。檢察官上訴執前詞指摘原判決不當，為無理由，應予駁回。
三、據上論斷，應依刑事訴訟法第三百六十八條，判決如主文。
本案經檢察官彭坤業到庭執行職務。
中     華     民     國    八十九   年       二       月     二十五     日
                             臺灣高等法院刑事第十一庭
                                 審判長法  官  楊  照  男
                               法  官  楊  炳  禎
                                       法  官  葉  麗  霞
右正本證明與原本無異。
不得上訴。
                                       書記官  江  春  梅
中     華     民     國    八十九   年       三       月       一       日


司法院資訊處製作；財團法人民間司法改革基金會備份。
